---
title: "MIPT-SF Biostats HW6"
author: "Smola EV"
date: "`r Sys.Date()`"
output: html_document
---

ДЗ №6: рассчет выборки для исследований с разными конечными точками

```{r}
# Общие вводные параметры
beta <- 0.2 # для мощности  в 80%
alpha <- 0.05 # уровень значимости
dropout_rate <- 0.1 

# Параметры на основании вводных:
Za <- abs(qnorm(1 - alpha/2))
Zb <- abs(qnorm(beta))

```

Задача 6.1: рассчитать выборку для для исследования терапевтической эквивалентности для двухпериодного cross-over дизайна. Из предыдущих исследований известно, что дисперсия составляет 20% ( sigma = 0.20), а разница средних составляет −10% (epsilon). Клиницисты сообщают нам, что клинически значимая разница составляет 25% ( delta = 0.25).

```{r}
# Задать функцию для расчета выборки для исследования с двумя периодами и кроссовером
twoperiod_crossover <- function(sigma_m, delta, epsilon) {
  
  numerator <- (Za + Zb)^2 * sigma_m^2
  denominator <- 2 * (delta - abs(epsilon))^2
  
  # Рассчитать выборку для каждого периода
  n1 <- numerator / denominator
  n2 <- n1
  
  # Рассчитать размер выборки
  total_sample_size <- ceiling((n1 + n2) / (1 - dropout_rate))
  
  # Вывести общий размер выборки
  return(total_sample_size)
}

# Параметры исследования
sigma_m <- 0.20
delta <- 0.25
epsilon <- -0.10

# Рассчитать выборку для исследования по его параметрам
sample_size <- twoperiod_crossover(sigma_m, delta, epsilon)
print(paste("Общий размер выборки:", sample_size))
```
Задача 6.2: Рассчитать выборку для гипотезы non-inferiority для двухвыборочного параллельного дизайна. Пусть клинически значимая разница delta = -0.1, то есть мы ожидаем разницу не меньше 10%, а долю ответов для тестового препарата p2 = 0.65, в то время как нам известно из предыдущих исследований, что доля ответов у препарата сравнения составляет p1 = 0.85. Соотношение групп равно k = 1.


```{r}
# Задать функцию для расчета выборки для исследования с двухвыборочным параллельным дизайном
twosample_parallel <- function(delta, ptest, pcompare) {
  
  numerator <- (Za + Zb)^2 * (pcompare*(1 - pcompare) + ptest*(1 - ptest))
  denominator <- (pcompare - ptest - delta)^2
  
  # Рассчитать выборку для каждого периода
  n1 <- numerator / denominator
  n2 <- n1
  
  # Рассчитать размер выборки
  total_sample_size <- ceiling((n1 + n2) / (1 - dropout_rate))
  
  # Вывести общий размер выборки
  return(total_sample_size)
}

# Параметры исследования
delta <- - 0.1
pcompare <- 0.85
ptest <- 0.65

# Рассчитать выборку для исследования по его параметрам
sample_size <- twosample_parallel(delta, ptest, pcompare)
print(paste("Общий размер выборки:", sample_size))
```
Задача 6.3: Рассчитать выборку для гипотезы equality для следующего исследования. Мы хотим сравнить новую терапию инфекции, присоединяющейся в больничных условиях у пациентов с ожогами, с золотым стандартом, основываясь на данных, анализируемых с помощью регрессии Кокса. Пусть отношение рисков «золотой стандарт / новая терапия», hazard ratio, HR = 2. Мы предполагаем, что 80% пациентов ( d = 0.8) могут столкнуться с этим заболеванием. Соотношения групп терапии равны (p1 = p2 = 0.5).

```{r}
# Задать функцию для расчета выборки для исследования equality
equality <- function(hazard_ratio, disease_rate, p1, p2) {
  
  numerator <- (Za + Zb)^2 
  denominator <- log((hazard_ratio)^2, base = exp(1))* p1 * p2 * disease_rate
  
  # Рассчитать выборку для каждого периода
  n1 <- numerator / denominator
  n2 <- n1
  
  # Рассчитать размер выборки
  total_sample_size <- ceiling((n1 + n2) / (1 - dropout_rate))
  
  # Вывести общий размер выборки
  return(total_sample_size)
}

# Параметры исследования
hazard_ratio <- 2
disease_rate <- 0.8
p1 <- 0.5
p2 <- 0.5

# Рассчитать выборку для исследования по его параметрам
sample_size <- equality(hazard_ratio, disease_rate, p1, p2)
print(paste("Общий размер выборки:", sample_size))
```


