---
title: "MIPT-SF Biostats HW5"
author: "Smola EV"
date: "`r Sys.Date()`"
output: html_document
---

```{r setup, include=FALSE}
knitr::opts_chunk$set(echo = TRUE)
```

```{r}
library(ggplot2)
library(survival)
library(ggsurvfit)
library(survminer)
```


### Задание 1 

Создайте регрессионную модель, которая бы описывала связь среднего радиуса опухоли и средней площади (а), среднего периметра (б), средней симметричности (в).

```{r}
# Задача 1a: Построить модель линейной регрессии зависимости радиуса опухоли от площади опухоли 
model_area <- lm(radius_mean ~ area_mean, data = cancer_data)

#График регрессии: 
plot_area <- ggplot(cancer_data, aes(x = area_mean, y = radius_mean)) +
  geom_point() +  
  geom_smooth(method = "lm", se = FALSE) +  
  labs(x = "Средняя площадь опухоли", y = "Средний радиус опухоли") +  
  ggtitle("Радиус опухоли от Площади опухоли")

# Задача 1б: Построить модель линейной регрессии зависимости радиуса опухоли от периметра опухоли 
model_perimeter <- lm(radius_mean ~ perimeter_mean, data = cancer_data)

#График регрессии: 
plot_perimeter <- ggplot(cancer_data, aes(x = perimeter_mean, y = radius_mean)) +
  geom_point() +  
  geom_smooth(method = "lm", se = FALSE) +  
  labs(x = "Средний периметр  опухоли", y = "Средний радиус опухоли") +  
  ggtitle("Радиус опухоли от Периметра опухоли")

# Задача 1в: Построить модель линейной регрессии зависимости радиуса опухоли от площади опухоли 
model_symmetry <- lm(radius_mean ~ symmetry_mean, data = cancer_data)

#График регрессии: 
plot_symmetry <- ggplot(cancer_data, aes(x = symmetry_mean, y = radius_mean)) +
  geom_point() +  
  geom_smooth(method = "lm", se = FALSE) +  
  labs(x = "Средняя симметричность опухоли", y = "Средний радиус опухоли") +  
  ggtitle("Радиус опухоли от Симметричности опухоли")
```

```{r}
#Display summaries
summary(model_area)
summary(model_perimeter)
summary(model_symmetry)

# Display the plots
plot_area
plot_perimeter
plot_symmetry
```

Выводы из полученных данных:
1. Радиус опухоли и её площадь связаны, однако их связь не является точно линейной. График распределения данных показывает, что в данных либо существуют выбросы, либо зависимость описывается более сложной формулой. Значение r-squared указывает на то, что 97.49% вариабельности параметра определяется значением фактора. Высокое значение F-statistic и низкое p-value указывают на то, что результаты модели статистически значимы, т.е. значение площади - сильный предиктор для радиуса опухоли

2. Радиус опухоли и её периметр связаны, при этом их связь скорее линейна. График показывает ровное распределение точек вдоль оси регрессии. Значение r-squared указывает на то, что 99.57% вариабельности параметра определяется значением фактора. Высокое значение F-statistic и низкое p-value указывают на то, что результаты модели статистически значимы, т.е. значение периметра - сильный предиктор для радиуса опухоли

3. Радиус опухоли и её симметричность скорее не связаны. График показывает рассеяние точек с данными вокруг почти горизонтальной линии. Значение r-squared указывает на то, что только около 2,183% вариабельности параметра определяется значением фактора. Низкое значение F-statistic и низкое p-value указывают на то, что  хотя результаты модели статистически значимы, её полезность ограничена.

Для того, чтобы оценить стоит ли строить модель множественной регрессии, оценю коллинеарность между двумя факторами, которые оказывают наибольшее влияние на переменную.

```{r}
cor_matrix <- cor(cancer_data[c("area_mean", "perimeter_mean")])
print(cor_matrix)
```
Видно, что факторы коллинеарны. Значит, достаточно использовать модель регрессии только для одного фактора. С учётом того, что зависимость от периметра опухоли следует линейной модели точнее, предпочтительно использовать её.

### Задание 2 

Пусть колонка с диагнозом принимает следующие значения: злокачественная опухоль — 1, а доброкачественная — 0. Постройте модель, которая бы прогнозировала вероятность возникновения злокачественной опухоли от среднего радиуса (а), средней площади (б), средней текстуры (в).

Постройте графики. Создайте модель, которая бы прогнозировала вероятность возникновения злокачественной опухоли от всех трех перечисленных факторов.

Поскольку объектом модели будет категориальный тип данных, буду использовать модель логистической регрессии. Однако, такая модель требует, чтобы данные были бинарными (требование соблюдено) и обычно закодированы как 0/1 (не соблюдено). Поэтому сначала провожу кодировку данных диагноза

```{r}
# Изменить значение переменной диагноз на код 0/1
cancer_data$diagnosis <- ifelse(cancer_data$diagnosis == "M", 1, 0)

# Проверить уникальные значения в измененном датасете
unique(cancer_data$diagnosis)
```
Построю модели регрессии для каждого из трех факторов, плюс графики

```{r}
# Модель для фактора radius_mean
model_radius <- glm(diagnosis ~ radius_mean, data = cancer_data, family = binomial)
summary(model_radius)

# Модель для фактора area_mean
model_area <- glm(diagnosis ~ area_mean, data = cancer_data, family = binomial)
summary(model_area)

# Модель для фактора texture_mean
model_texture <- glm(diagnosis ~ texture_mean, data = cancer_data, family = binomial)
summary(model_texture)

# График для фактора radius_mean
plot_data_radius <- data.frame(radius_mean = seq(min(cancer_data$radius_mean), max(cancer_data$radius_mean), length.out = 100))
plot_data_radius$probability <- predict(model_radius, newdata = plot_data_radius, type = "response")

ggplot(cancer_data, aes(x = radius_mean, y = diagnosis)) +
  geom_point(aes(color = diagnosis)) +
  geom_line(data = plot_data_radius, aes(x = radius_mean, y = probability), color = "blue") +
  labs(title = "Вероятность злокачественности опухоли от среднего радиуса",
       x = "Средний радиус", y = "Вероятность злокачественности опухоли") +
  theme_minimal()

# График для фактора area_mean
plot_data_area <- data.frame(area_mean = seq(min(cancer_data$area_mean), max(cancer_data$area_mean), length.out = 100))
plot_data_area$probability <- predict(model_area, newdata = plot_data_area, type = "response")

ggplot(cancer_data, aes(x = area_mean, y = diagnosis)) +
  geom_point(aes(color = diagnosis)) +
  geom_line(data = plot_data_area, aes(x = area_mean, y = probability), color = "blue") +
  labs(title = "Вероятность злокачественности опухоли от средней площади",
       x = "Средняя площадь", y = "Вероятность злокачественности опухоли") +
  theme_minimal()

# График для фактора texture_mean
plot_data_texture <- data.frame(texture_mean = seq(min(cancer_data$texture_mean), max(cancer_data$texture_mean), length.out = 100))
plot_data_texture$probability <- predict(model_texture, newdata = plot_data_texture, type = "response")

ggplot(cancer_data, aes(x = texture_mean, y = diagnosis)) +
  geom_point(aes(color = diagnosis)) +
  geom_line(data = plot_data_texture, aes(x = texture_mean, y = probability), color = "blue") +
  labs(title = "Вероятность злокачественности опухоли от средней текстуры",
       x = "Средняя текстура", y = "Вероятность злокачественности опухоли") +
  theme_minimal()
```
Выводы по результатам индивидуальных моделей:
1. Все три модели показывают зависимость переменной от фактора, и эта зависимость статистически значима, т.к. значение p-value ниже коэффициента значимости 0,05
2. Для всех трёх моделей значение residual deviance (показатель успешности предсказаний модели с учётом предикторов) ниже, чем показатель null deviance (показатель успешности предсказаний модели только с учётом интерсепта). Однако, все значения достаточно высокие, а для модели предсказания по текстуре опухоли разница между параметрами снижается.


### Задание 3 

Выполнить несколько задач для датасета lung из пакета survival

Нужно загрузить датасет:
```{r}
lung <- survival::lung
head(lung)
```
Создать переменную event, в которой отразить наличие или отсутствие (1 или 0) интересующего события — смерти пациента

```{r}
lung$event <- ifelse(lung$status == 2,1,0)
head(lung)
```
Изучить работу функций Surv(), survfit() и ggsurvplot()

Задача 3.1: Построить кривые выживаемости в зависимости от пола (на одном графике должны получиться две кривые для каждого пола и таблица числа пациентов, подверженных риску (at risk) под ним). Пояснить получившееся значение p-value для лог-рангового теста и описать наблюдаемые результаты.


```{r}
# График кривых выживаемости в зависимости от пола
surv_fit <- survfit(Surv(time, status) ~ sex, data = lung)

ggsurvplot(surv_fit, conf.int = TRUE, surv.median.line = 'hv', risk.table = TRUE)
```


```{r}
# Лог-ранг тест
survdiff(Surv(time, status) ~ sex, data = lung)
```

На основании графика, а также исходя из лог-ранг теста можно утверждать, что выживаемость у женщин (sex = 2) выше, чем у мужчин, и эта разница статистически значима. 

Задача 3.2: Построить график кумулятивной функции рисков (cumulative hazard function) для пола. Проинтерпретировать график.

```{r}
# График кумулятивной функции рисков по полу
ggsurvplot(surv_fit, fun = "cumhaz", conf.int = TRUE, risk.table = TRUE)
```

Согласно графику кумулятивный риск наступления целевого события выше у мужчин, чем у женщин. По мере роста времени наблюдений риск возрастает, в то же время уменьшается количество наблюдений. Это ведет к меньшей точности предказаний, как показывает увеличение доверительных интервалов.

Задача 3.3: С помощью функции coxph() построить регрессию Кокса и оцените влияние пола на выживаемость. Что вы можете сказать о полученных результатах?

```{r}
# регрессия Кокса
cox <- coxph(Surv(time, status) ~ sex, data = lung)
summary(cox)
```

Поскольку p-value ниже 0,05, то результаты статистически значимы и существует различие между полами в отношении выживаемости.Так как значение coef равно -0.5310, то риск целевого события (смерти) для женщин ниже, чем для мужчин - или же выживаемость у женщин выше, чем у мужчин.