---
title: "MIPT-SF Biostats HW3"
author: "Smola EV"
date: "`r Sys.Date()`"
output: html_document
---
```{=html}
<style type="text/css">
body{
  font-family: Arial;
  font-size: 11pt;
}
/* Headers */
h1, h2{
  font-size: 16pt;
}
</style>
```

Подготовка библиотек

```{r setup, include=TRUE, message=FALSE, warning=FALSE}
knitr::opts_chunk$set(
	message = FALSE,
	warning = FALSE,
	include = FALSE
)
library(dplyr)
library(ggplot2)
library(readxl)
```


Загрузить данные

```{r, include=TRUE}
file_path <- "C:/Users/Елена/Downloads/pima.xlsx"
dm_data <- read_excel (file_path)
```

Проверить структуру данных и наличие нулевых значений для параметров датасета

```{r, include=TRUE}
str(dm_data)
zero_counts <- colSums(dm_data == 0)
print(zero_counts)
```

Как видим, в датасете большое количество нулевых значений - возможно, ошибки сбора данных. В таком случае можно либо полностью зачистить датасет (удалить все строки, в которых хотя бы один параметр имеет нулевое значение) либо использовать таргетную очистку датасета в рамках работы с набором параметров (т.е. очистку сабсета). Я выбрала второй подход, т.к. при первом подходе датасет сокращается более чем на 50%, и теряются значения других параметров.

Задача 1: Рассчитать описательные характеристики для glucose, pressure, mass.

В датасете у каждой из этих переменных есть нулевые значения, как было отмечено выше. Нулевые значения нужно исключить, чтобы они не влияли на расчет характеристик.

```{r, include=TRUE}
# Подсчитать количество нулевых значений для каждого параметра
zero_counts <- dm_data %>%
  summarize(
    glucose_zero = sum(glucose == 0),
    pressure_zero = sum(pressure == 0),
    mass_zero = sum(mass == 0)
  )

# Исключить нулевые значения из датасета
dm_data_filtered <- dm_data %>%
  filter(glucose != 0 & pressure != 0 & mass != 0)

# Подсчитать характеристики для "glucose" после исключения нулей
glucose_stats <- dm_data %>%
  summarize(
    parameter = "glucose",
    observations = n(),
    non_zero_observations = sum(glucose != 0),
    mean = mean(dm_data_filtered$glucose),
    sd = sd(dm_data_filtered$glucose),
    min = min(dm_data_filtered$glucose),
    max = max(dm_data_filtered$glucose),
    quartile_1 = quantile(dm_data_filtered$glucose, probs = 0.25),
    quartile_3 = quantile(dm_data_filtered$glucose, probs = 0.75),
    zero_entries = zero_counts$glucose_zero
  )

# Подсчитать характеристики для "pressure" после исключения нулей
pressure_stats <- dm_data %>%
  summarize(
    parameter = "pressure",
    observations = n(),
    non_zero_observations = sum(pressure != 0),
    mean = mean(dm_data_filtered$pressure),
    sd = sd(dm_data_filtered$pressure),
    min = min(dm_data_filtered$pressure),
    max = max(dm_data_filtered$pressure),
    quartile_1 = quantile(dm_data_filtered$pressure, probs = 0.25),
    quartile_3 = quantile(dm_data_filtered$pressure, probs = 0.75),
    zero_entries = zero_counts$pressure_zero
  )

# Подсчитать характеристики для "mass" после исключения нулей
mass_stats <- dm_data %>%
  summarize(
    parameter = "mass",
    observations = n(),
    non_zero_observations = sum(mass != 0),
    mean = mean(dm_data_filtered$mass),
    sd = sd(dm_data_filtered$mass),
    min = min(dm_data_filtered$mass),
    max = max(dm_data_filtered$mass),
    quartile_1 = quantile(dm_data_filtered$mass, probs = 0.25),
    quartile_3 = quantile(dm_data_filtered$mass, probs = 0.75),
    zero_entries = zero_counts$mass_zero
  )

# Объединить описательные характеристики в датафрейм
descriptive_stats_filtered <- bind_rows(glucose_stats, pressure_stats, mass_stats)

# Вывести описательные характеристики для каждого параметра
print(descriptive_stats_filtered)
```

Задача 2
Рассчитать описательную характеристику для "diabetes". На основе переменной "age" создать переменную "age_group". Рассчитать описательную характеристику для "age_group".

```{r, include=TRUE}
# Рассчитать абсолютную частоту
absolute_freq <- dm_data %>%
  group_by(diabetes) %>%
  summarize(absolute_frequency = n())

# Рассчитать относительную частоту
relative_freq <- dm_data %>%
  group_by(diabetes) %>%
  summarize(relative_frequency = n() / nrow(dm_data))

# Объединить полученные значения в единый датафрейм
diabetes_stats <- left_join(absolute_freq, relative_freq, by = "diabetes")

# Вывести описательные характеристики для переменной "diabetes"
print(diabetes_stats)

# Задача 2b: Создайте на основе переменной age новую переменную age_group, 
# которая будет отражать следующие возрастные группы: 21–35, 36–49 и 50+. 
# Посчитать описательную статистику для новой переменной.

# Сгруппировать данные о возрасте 
dm_data$age_group <- cut(dm_data$age, breaks = c(21, 36, 50, Inf), labels = c("21-35", "36-49", "50 plus"), right = FALSE)

# Рассчитать описательные характеристики для переменной age_group
age_group_stats <- dm_data %>%
  group_by(age_group) %>%
  summarize(
    observations = n(),
    mean = mean(age),
    sd = sd(age),
    min = min(age),
    max = max(age),
    quartile_1 = quantile(age, probs = 0.25),
    quartile_3 = quantile(age, probs = 0.75)
  )

# Вывести описательные характеристики для переменной "age_group"
print(age_group_stats)
```

Задача 3: рассчитать 90% доверительный интервал для переменной "pedigree"

```{r, include=TRUE}
confidence_interval <- t.test(dm_data$pedigree, conf.level = 0.90)$conf.int

# Вывести расчет доверительного интервала
print(confidence_interval)
```

Задача 4: построить три графика для переменной "glucose"

```{r, include=TRUE}
# 0. Очищаем датасет от нулевых значений параметра "glucose"
cleaned_dm_data <- dm_data[dm_data$glucose != 0, ]

# 1. График плотности вероятности с отмеченным средним значением
density_plot <- ggplot(cleaned_dm_data, aes(x = glucose)) +
  geom_density(fill = "skyblue", color = "black", alpha = 0.7) +
  geom_vline(aes(xintercept = mean(glucose)), color = "red", linetype = "dashed", size = 1) +
  ggtitle("Плотность вероятности для Глюкозы") +
  xlab("Глюкоза") +
  ylab("Плотность") +
  theme_minimal()

# 2. Гистограмма
histogram <- ggplot(cleaned_dm_data, aes(x = glucose)) +
  geom_histogram(fill = "skyblue", color = "black", alpha = 0.7) +
  ggtitle("Гистограмма для Глюкозы") +
  xlab("Глюкоза") +
  ylab("Частота") +
  theme_minimal()

# 3. "Ящик с усами" относительно значений pos и neg параметра "diabetes"
boxplot <- ggplot(cleaned_dm_data, aes(x = diabetes, y = glucose, fill = diabetes)) +
  geom_boxplot() +
  ggtitle("Уровень Глюкозы по наличию Диабета") +
  xlab("Диабет") +
  ylab("Глюкоза") +
  scale_fill_manual(values = c("skyblue", "salmon")) +  # Цвета для параметров "pos" и "neg"
  theme_minimal()

# Отобразить графики 1-3
print(density_plot)
print(histogram)
print(boxplot)
```

Задача 5: построить две диаграммы рассеяния для наличия и отсутствия диабета в одной системе координат "triceps" - "mass"

```{r, include=TRUE}
# Очистить датасет от нулевых значений "triceps" и "mass"
cleaned_dm_data <- dm_data[dm_data$triceps != 0 & dm_data$mass != 0, ]

# Создать две диаграммы рассеяния в одной системе координат
scatter_plot <- ggplot(cleaned_dm_data, aes(x = triceps, y = mass, color = diabetes, fill = diabetes)) +
  geom_point(alpha = 0.5) +
  ggtitle("Диаграммы рассеяния наличия диабета в системе Объем трицепса vs Масса тела") +
  xlab("Объем трицепса") +
  ylab("Масса тела") +
  scale_color_manual(values = c("neg" = "blue", "pos" = "red")) +
  scale_fill_manual(values = c("neg" = "lightblue", "pos" = "pink")) +
  theme_minimal() +
  facet_grid(. ~ diabetes)

# Вывести график
print(scatter_plot)
```


